【裁判字號】    97,訴,852
【裁判日期】    971128
【裁判案由】    給付貨品
【裁判全文】
臺灣士林地方法院民事判決              97年度訴字第852號
原      告  甲○○
訴訟代理人  林明正律師
複  代理人  戊○○
被      告  臺灣菸酒股份有限公司
法定代理人  丙○○
訴訟代理人  楊正評律師
上列當事人間請求給付貨品事件，本院於中華民國97年11月12日
言詞辯論終結，判決如下：
    主    文
原告之訴及其假執行之聲請均駁回。
訴訟費用新臺幣肆萬陸仟伍佰肆拾元由原告負擔。
    事實及理由
壹、程序方面：
一、按訴狀送達後，原告不得將原訴變更或追加他訴，但請求之
    基礎事實同一者，不在此限，又不變更訴訟標的，而補充或
    更正事實上或法律上之陳述者，非為訴之變更或追加，民事
    訴訟法第255 條第1 項第2 款、第256 條分別定有明文。又
    所謂請求之基礎事實同一，係指變更或追加之訴與原訴之主
    要爭點有其共同性，各請求利益之主張在社會生活上可認為
    同一或關連，而就原請求之訴訟及證據資料，於審理繼續進
    行在相當程度範圍內具有同一性或一體性，得期待於後請求
    之審理予以利用，俾先後兩請求在同一程式得加以解決，避
    免重複審理，進而為統一解決紛爭者，即屬之（最高法院95
    年度臺上字第1573號判決要旨參照）。是判斷是否合於本款
    之請求之基礎事實同一，應考慮被告之防禦權是否受到不利
    益及在訴訟之過程，准予為訴之變更、追加後，原來已經進
    行過之訴訟資料與證據資料，有無繼續使用之可能性及價值
    等情。經查：
  (一)原告起訴時係以「臺灣菸酒股份有限公司淡水營業所」為被
    告，惟嗣於民國97年7 月23日當庭更正被告名稱為「臺灣菸
    酒股份有限公司」，被告對原告所為訴之變更表示不同意。
    然查，原告起訴時先以營業處作為被告，嗣經被告抗辯臺灣
    菸酒股份有限公司之淡水營業所並非獨立之分支機構，僅係
    板橋營業處轄下之服務據點，無當事人能力等語，原告乃當
    庭更正被告名稱，揆諸前揭說明，應屬訴之更正，而非訴之
    變更。退步言之，縱令原告更正被告名稱屬於訴之變更，惟
    原告請求之基礎事實同一，不致遲滯訴訟程序之進行，故對
    被告之防禦無甚影響，應許原告前揭訴之變更。
  (二)復查，原告於97年11月5 日具狀追加備位訴之聲明，依不當
    得利法律關係，請求被告返還價金新臺幣（以下同）448 萬
    元，及自96年7 月5 日起至清償日，按週年利率5%計算之利
    息。然查，原告起訴時，係依民法第348 條請求被告給付買
    賣標的物，本院自97年4 月28日起訴訟繫屬時起，已進行4
    次言詞辯論程序，並於97年10月15日進行爭點整理，兩造實
    體上之爭點限於原告是否有向被告訂購啤酒、是否有交付貨
    款等，本院並當庭宣示於97年11月12日依上開爭點整理進行
    最後言詞辯論。原告竟於最後言詞辯論前1 週，具狀追加備
    位訴之聲明，核其追加之訴之基礎事實與起訴之基礎事實有
    別，爭點不具共同性，且被告亦表示不同意其訴之追加，是
    原告此部分訴之追加於法未合，本院已另以裁定駁回。
二、按因契約涉訟者，如經當事人定有債務履行地，得由該履行
    地之法院管轄，民事訴訟法第12條定有明文。又管轄權之有
    無，應依原告主張之事實，按諸法律關於管轄之規定而為認
    定，與其請求之是否成立無涉（最高法院65年臺抗字第162
    號判例要旨參照）。查本件原告主張與被告之淡水營業處因
    未履行契約給付義務而有糾紛，且約定交貨地點均為臺北縣
    淡水鎮○○路○ 段528 號而屬於本院轄區等語，雖為被告所
    否認，惟原告依其主張，既係向契約履行地之本院起訴，揆
    諸前揭法條規定，本院非無管轄權。至被告辯稱之契約是否
    真正存在，則為實體法上之問題，不能據為定管轄之標準，
    合先敘明。
貳、實體事項
一、原告起訴主張：
  (一)緣民國96年5 月間，訴外人乙○○向原告推銷啤酒，並表明
    其為臺灣菸酒公司淡水營業所主任，原告遂於同年月23日向
    被告訂購1 萬箱啤酒，並匯款500 萬元至訴外人乙○○指定
    之吳雪玉帳戶，及付現款60萬元予訴外人乙○○，且收受訴
    外人乙○○以被告公司淡水營業所主任身份所開立收據，詎
    料自96年5 月30日起至6 月5 日止被告僅送貨5 次，交付2,
    000 箱啤酒後即未履行契約，至今尚積欠8,000 箱啤酒，爰
    依民法第348 條第1 項，請求被告交付8,000 箱啤酒等語，
    並聲明：1.被告應將每罐350c.c. 、每箱24罐之易開罐臺灣
    啤酒8,000 箱交付與原告。2.原告願供擔保請准假執行。
  (二)對被告抗辯之陳述：
    1.訴外人乙○○為被告公司淡水營業所主任，而營業所即以
      淡水地區菸酒買賣，購貨、送貨與收款為主要業務，則其
      身為該營業所主任，等同於分公司之經理人，自就淡水地
      區菸酒買賣有代理權，且就被告提出之發貨通知單上，均
      載明「淡水營業所」、「一般、親臨購貨」、「收款人為
      營業所主任乙○○」，更證訴外人乙○○為被告之代理人
      ，縱認訴外人乙○○無代理權，亦因被告設立前開淡水營
      業所並任命訴外人乙○○為主任，即為表示授與代理權於
      他人之行為，而需負表見代理授權人之責任，上開原告與
      訴外人乙○○所為啤酒銷售契約，自對原告發生效力。
    2.菸酒經銷客戶卡非營業常態，為原告所不知，且因無公示
      效力，自不對原告發生效力，又原告與被告非以書面約定
      而係以口頭合意，訴外人簽名之字據僅為口頭契約之書面
      憑據，是契約於訴外人即原告代理人乙○○口頭合意起，
      便對原告發生效力，原告自應履行前開訂購啤酒契約。
    3.訴外人御達行食品有限公司（以下簡稱御達行）所有之虛
      擬帳號為秘密帳號，除身為被告公司營業所之主任乙○○
      外，無人能得知，訴外人乙○○竟將前開御達行所有虛擬
      帳號交由原告作匯款之用，在原告毫不知情且無法辨識狀
      況下以該帳號匯款，乃是被告公司內部控管及訴外人乙○○個人瀆職行為，非不得以前開行為認定原告與被告間無
      契約關係。又因原告信任訴外人乙○○為被告之代理人，
      自依其指示匯入吳雪玉之帳戶，當然對被告發生效力。
二、被告則以：
  (一)被告前身係「臺灣省菸酒公賣局」，為國營事業，後改制為
    臺灣菸酒股份有限公司後，仍為股份100%國營事業，非任何
    人均可以經銷批發價向被告購買菸酒，必須要先向營業處申
    請核定為經銷商或零售商後，由被告依規定發給「客戶卡」
    ，始得購買。為原告並未持有上開客戶卡，且據原告所提「
    匯款單」、「轉帳明細單」上記載之帳號，均為持有被告公
    司客戶卡之訴外人御達行所有，被告板橋營業處確認收受帳
    款，逐一開立統一發票後，將貨品交付予訴外人御達行，是
    契約關係乃存在於被告與訴外人御達行間，原告自始至終均
    非被告公司買賣契約當事人。又被告與各零售商成立之買賣
    契約，均為單一給付之個別獨立契約，並無原告所稱「自96
    年5 月23日起陸續像被告購買每罐350c.c. 之易開罐啤酒…
    …原告並以匯款及轉帳方式付清全部貨物」之情形存在。
  (二)訴外人乙○○僅為被告公司板橋營業處下轄之淡水營業所主
    任，與被告公司間僅有僱佣關係，而非經理人，被告公司之
    董事、監察人、經理人之資訊，均公開在網站上，可任人點
    閱查詢，又查被告公司與其他淡水地區客戶所簽之「罐裝啤
    酒合作推廣協議書」、「97年合作協議書」等內容，均為被
    告公司板橋營業處及其經理人所簽，並無訴外人乙○○之簽
    名於上，是訴外人乙○○所為乃無權代理甚明，依民法第17
    0 條對被告不生效力，被告自無給付義務。
  (三)原告並未收到原告所稱之500 萬元價金，被告身為國營事業
    ，公庫收付作業有一定程序，不可能以私人帳戶收取價金。
  (四)依據被告公司之托運明細表、菸酒發貨通知單，其對造均為
    訴外人御達行，且被告乃依訴外人御達行所指示，送貨至訴
    外人御達行向原告借貸作為倉庫用之「臺北縣淡水鎮○○路
    ○ 段528 號」，被告對訴外人丁○○與原告間私人關係並不
    瞭解，僅係依契約關係對造之指示送貨，自難謂被告有何將
    貨物交付予原告，即係自承兩造間有契約關係。
  (五)就原告所提字據，其上簽名者為訴外人乙○○，蓋訴外人乙○○非被告公司代理人已如前述，其所簽字據與被告公司無
    涉，此僅訴外人乙○○之個人行為。又原告自承收受訴外人
    乙○○簽立之本票作為保證之用，並有訴外人丁○○之切結
    書，倘若原告與被告果有契約關係，何需私人之本票保證及
    切結書？顯見原告辯稱訴外人乙○○及代表公賣局等語，與
    事實不符，此乃訴外人乙○○與原告間之債務糾紛，與被告
    無涉等語置辯。
  (六)並聲明：1.原告之訴駁回。2.如受不利判決，願供擔保以免
    假執行。
三、本件經本院依民事訴訟法第271條之1準用同法第270條1第1
    項第3 款規定，整理並協議簡化爭點及不爭執點如下（本院
    97年10月15日言詞辯論筆錄，本院卷1 第164 頁至第166 頁
    ）：
  (一)兩造不爭執之事實：
    1.原告於96年6 月21日匯款33萬6,000 元、96年9 月28日匯
      款201 萬6,000 元至土地銀行板橋分行帳號000000000000
      00號、戶名臺灣菸酒股份有限公司板橋處其他貨款戶之帳
      戶內（第10頁至第11頁）。
    2.原告於96年5 月23日匯付500 萬元至吳雪玉帳戶（第64頁
      ）。
    3.土地銀行板橋分行虛擬帳號00000000000000號為臺灣菸酒
      股份有限公司板橋營業處為零售商御達行設定之特定繳款
      帳號（實體帳號為000-000-00000-0） 。
    4.門牌號碼臺北縣淡水鎮○○路○ 段528 號房屋使用範圍50
      坪經原告於95年12月5 日借予訴外人丁○○（第150 頁）
      。
    5.訴外人乙○○為臺灣菸酒股份有限公司淡水營業所主任，
      於96年間簽立字據載明：「茲因甲○○向臺灣菸酒股份有
      限公司淡水營業所乙○○主任購買350c.c. 易開罐臺灣啤
      酒，合計價款新臺幣伍佰陸拾萬元整，甲○○已於民國96
      年5 月23日匯入乙○○所指定之帳戶（中國信託板新分行
      帳號000000000000戶名吳雪玉）詳如匯款單。乙○○同意
      於民國96年5 月30日起按每星期貳仟箱分批出貨給甲○○
      ，以上恐口無憑，特立此據予甲○○以資憑證。立據人：
      臺灣菸酒股份有限公司淡水營業所主任乙○○」（第63頁
      ）。
  (二)兩造爭執要旨：原告是否有向被告訂購臺灣啤酒2 萬9,000
    箱，而尚欠8,000箱？
    1.臺灣菸酒公司淡水營業所或淡水營業所主任乙○○是否有
      權代理被告與他人成立啤酒買賣契約？
    2.原告是否於97年5 月23日向乙○○訂購1 萬箱啤酒、每箱
      560 元？於96年5 月23日匯予吳雪玉之500 萬元是否為1
      萬箱啤酒貨款？
    3.被告先前銷貨2 萬1,000 箱啤酒之銷貨對象為御達行丁○○或原告？
    4.原告提出乙○○96年5 月23日簽立之字據，其效力是否及
      於被告？
四、茲就上述爭點，析述本院得心證之理由如下：
  (一)訴外人乙○○無權代理被告與他人成立啤酒買賣契約，亦無
    表見代理之情形：
    原告主張訴外人乙○○為被告臺灣菸酒公司之淡水營業所主
    任，有代表被告臺灣菸酒公司與原告訂立系爭買賣契約之權
    限，且被告既任命訴外人乙○○為淡水營業所主任，發貨通
    知單上均有訴外人乙○○名稱，應認被告公司有使第三人信
    其有授與營業代理權之行為云云，並提出訴外人乙○○之名
    片（卷1 第138 頁）、其以主任身份書立之字據（卷1 第63
    頁）等為證，為被告所否認。
    1.按「無代理權人以代理人之名義所為之法律行為，非經本
      人承認，對於本人不生效力，民法第170 條第1 項定有明
      文。復按，「稱經理人者，謂由商號之授權，為其管理事
      務及簽名之人。前項經理權之授與，得以明示或默示為之
      。」民法第553 條第1 項、第2 項亦有明文規定。又公司
      經理人有為公司為經營上所必要之一切行為之權限（最高
      法院67年臺上字第2732號判例意旨參照）。經查：
      (1)稽諸訴外人乙○○之名片，其上載明雖為被告臺灣菸酒
        公司淡水營業所主任，然被告公司內部經營層級，係先
        分設營業處，各營業處則設有經理人，在其轄下始再分
        營業所，並由前開經理人負責管理，且乙○○擔任主任
        之淡水營業所，乃係板橋營業處所轄等情，有被告公司
        營業處所一覽表在卷可稽（卷1 第52頁至第55頁）。足
        見告公司已在其營業處設有經理人，並授權管理營業處
        一切事務，自無在營業處轄下營業所另設經理人之必要
        。
      (2)又證人乙○○於本院97年8 月20日言詞辯論期日到庭證
        稱：「（問：淡水營業所是否有設經理人？）沒有，主
        任就是營業所的主管，但不能對外行文」、「（問：96
        年5 月23日原告是否有向淡水營業所主任訂購1 萬箱啤
        酒？）沒有，原告不是我們的客戶所以我們不能賣給他
        」、「（問：御達行訂購2,000 箱啤酒是否向淡水營業
        所主任訂購？）不是，御達行是向被告公司訂購，並匯
        款到被告公司指定戶頭」、「（問：你擔任被告公司板
        橋處淡水營業所的主任，在你的權責範圍內是否有權收
        買貨的錢？）沒有」、「繳交現金是到櫃臺設有收款人
        ，匯款是匯到被告指定帳戶」等語綦詳（卷1 第122 頁
        至第125 頁）等語，已自承其非營業所之經理人，並無
        對外行文及收受貨款權限，即與經理人得代理公司在其
        事務範圍內對外為一切必要之行為有間。
      (3)參以被告所提淡水營業所與其他店家簽訂「罐裝啤酒紙
        類落地陳列架合推廣協議書」、「97年冰飲葡萄酒合作
        協議書」、「啤酒類商品特陳價陳列推廣協議書」（第
        81頁至第84頁），封面名稱雖為板橋營業處淡水營業所
        ，然簽名處均署明為被告板橋營業處及負責人姓名、並
        蓋有「臺灣菸酒股份有限公司板橋營業處經理」之印信
        。反觀被告公司所提單據中載有訴外人乙○○者，僅有
        淡水營業所之菸酒發貨通知單收款章欄（卷1 第87頁至
        第105 頁），其上並無乙○○之職稱，亦無被告公司印
        信或加註被告公司某營業處或營業所名稱。足證訴外人
        乙○○僅係負責淡水營業所之事務性工作，並無代理被
        告臺灣菸酒公司為一切事務之權限，其所屬淡水營業所
        實係由被告公司板橋營業處經理人代理為一切營業上之
        必要行為。則原告主張乙○○為被告臺灣菸酒公司淡水
        營業所主任，即當然有代理其為菸酒買賣之權限等情，
        即非可採。此外，原告復無法舉證證明被告臺灣公司有
        授予乙○○對外代表菸酒買賣之權限，則其主張乙○○
        為被告臺灣菸酒公司之代理人，其一切所為對被告臺灣
        菸酒公司發生效力云云，委不足採。
    2.復按，「由自己之行為表示以代理權授與他人，或知他人
      表示為其代理人而不為反對之表示者，對於第三人應負授
      權人之責任。但第三人明知其無代理權或可得而知者，不
      在此限。」民法第169 條定有明文。又表見代理之規定，
      旨在保護善意無過失之第三人，倘第三人明知表見代理人
      為無代理權或可得而知者，其與之行為即出於惡意或有過
      失，而非源於「信賴保護原則」之正當信賴。於此情形，
      縱有表見代理之外觀存在，亦無保護之必要，依民法第
      169 條但書規定，本人仍得免負授權人之同一責任（最高
      法院93年度臺上字第1954號判決要旨參照）。經查：
      (1)被告業已將各營業處及其負責之經理人資料，公布在公
        開閱覽的網站上，有被告公司營業處所一覽表網頁資料
        畫面（卷1 第52頁第55頁）在卷可憑，原告欲與被告從
        事大額交易之前，為保障其權利，自得上網點選以查詢
        並確認乙○○是否有代理菸酒買賣權限，而非無從得知
        。
      (2)又原告於本院97年11月12日言詞辯論期日到庭陳稱：「
        （問：請問你向公賣局購買1 萬箱啤酒，在96年5 月26
        日在淡水營業所親自交給乙○○60萬現金？）因為我匯
        500 萬給乙○○，60萬是丁○○欠我的，我向乙○○說
        我買560 萬元的貨，結果10多天後，乙○○才說丁○○
        沒有付這60萬，我說60萬沒付，還是要給我500 萬元的
        貨，但只給我2,000 箱，還欠8,000 箱」、「（問：你
        主張向公賣局購買1 萬箱啤酒，你只收到2,000 箱，為
        什麼要在95年5 月23日收受乙○○或丁○○的本票？）
        因為沒有出貨給我，所以我說簽一張本票當作保證。」
        、「（問：公賣局欠你貨，為何是乙○○要自己簽本票
        ？）我也不知道」、「（問：原證5 號是否你打字的？
        為何寫乙○○要出貨給你，而非被告公司出貨給你？）
        是我叫我太太打字的，乙○○要分五期給我，乙○○是
        代表公賣局」、「（問：為何收到2,000 箱事後，還要
        乙○○開560 萬元的本票給你？）這張只是作保證票」
        、「（問：當初500 萬為何不匯到土銀帳號，而要匯到
        吳雪玉的帳戶？）我也不知道公賣局的帳號，乙○○叫
        我匯的」等語（卷1 第172 頁至第173 頁），並有訴外
        人乙○○簽具之字據（第63頁）、本票（第132 頁）等
        影本在卷可稽。足見原告主觀上並非信任乙○○有代理
        被告之權限，否則買賣法律關係既係存在於原告與被告
        公司間，被告公司又為一資本額上億事業體，原告竟額
        外要求訴外人乙○○個人負保證責任，實與常情不符。
      (3)綜上，原告既無法舉證證明被告臺灣菸酒公司有何授與
        或足使第三人信任乙○○有代理被告買賣菸酒權限之行
        為，且原告本身顯有係明知或可得而知訴外人乙○○無
        代理權，自不得主張表見代理。則乙○○所為法律行為
        ，屬無權代理行為，系爭買賣契約依民法第170 條第1
        項規定，對被告不生效力，是原告與被告間無買賣契約
        存在，堪以認定。
  (二)原告未給付1 萬箱啤酒貨款予原告：
    原告主張其向訴外人乙○○訂購啤酒1 萬箱，就價金部分，
    分別以現金60萬元交付予乙○○，且依乙○○指示，匯入
    500 萬元予吳雪玉之帳戶云云，並提出乙○○簽立之字據（
    第63頁）、匯款單（第64頁）等影本為證，惟為被告所否認
    。按「當事人主張有利於己之事實者，就其事實有舉證之責
    任。」民事訴訟法第277 條前段定有明文。查原告主張其給
    付500 萬元買賣價金予被告，既經被告否認，原告自應就此
    有利於己之事實負舉證責任。經查：
    1.訴外人乙○○僅為被告公司營業所主任，並無為其代理菸
      酒買賣權限，業經認定如前。是縱令原告向訴外人乙○○
      訂購啤酒而成立買賣契約並匯付貨款，亦因乙○○無代理
      權而對被告公司不生效力，原告本無從據此向被告臺灣菸
      酒公司請求交付貨物之權利。
    2.又原告所提上開匯款單，匯款帳戶名稱係訴外人乙○○之
      妻「吳雪玉」，其與被告究有何關連，未見原告舉證以實
      其說。原告雖主張上開匯款行為係依據乙○○之指示云云
      ，惟乙○○非被告公司經理人，無代理被告公司之權限，
      已如前述，原告自無從據此主張原告業已收受上開匯款。
      參以證人乙○○證稱；「（問：被告公司的客戶，經銷商
      零售商要向被告公司購貨之付款方式為何？）可以繳現金
      也可以匯款，也可以用信用狀」、「（問：請問現金、匯
      款是如何繳交？）繳交現金是到櫃臺設有收款人，匯款是
      匯到被告指定帳戶」、「因為丁○○私人欠我錢1,900 多
      萬，他說要匯錢還給我，所以我告訴他我太太的戶頭，請
      他匯款到我太太帳戶，匯款後他又說今天的週轉沒有算清
      楚，請我再匯回400 萬，我有匯款400 萬回去……之後6
      月初，丁○○又跟我說那500 萬元是他客戶要跟他買貨的
      錢，我說要趕快與客戶解決，丁○○寫一張切結書請我幫
      他的忙……當時我有跟原告說公司貨款的批發價是每箱57
      6 元，我沒辦法賣給他560 元，這是他與丁○○的生意往
      來，原告只有匯款500 萬元到我太太戶頭，我不應該負56
      0 萬元出貨的責任，而且這與被告公司沒有關係，錢也不
      是匯到被告公司戶頭」等語（第123 頁至第124 頁），可
      知被告就交付貨款有固定帳戶，且衡諸常理，被告前身為
      國營事業，現縱改制為股份有限公司，仍為內部結構體制
      健全公司，實不可能以私人帳戶作為收受貨款之用。況原
      告亦陳稱：「（問：請問當初500 萬為何不匯到土銀帳號
      ，而要匯到吳雪玉帳戶？）我也不知道公賣局帳號，乙○○叫我匯的」等語，顯見原告亦知悉被告身為一國營事業
      ，應有指定作為交付貨款之帳戶，益徵此筆交付匯款所生
      之法律關係，應僅生於原告及訴外人乙○○之間，與被告
      無涉。此外，原告復未提其他證據足資證明其已給付1 萬
      箱啤酒之對價予被告，則其此部分主張，殊無足取。
  (三)被告先前銷貨2萬1,000箱啤酒之銷貨對象為御達行丁○○：
    原告主張依乙○○指示陸續匯款至被告臺灣土地銀行板橋分
    行帳號0000000000000 號，被告因原告匯款曾前後出貨2 萬
    1,000 箱啤酒予雙方約定履約地點即臺北縣淡水鎮○○路○
    段528 號倉庫（以下簡稱系爭倉庫），足見雙方有契約關係
    云云，被告則辯稱該2 萬1,000 箱縱有出貨，契約亦係存在
    於訴外人御達行與被告間，與原告無涉等語。經查：
    1. 訴外人御達行曾於95年間向被告申請菸酒客戶卡，經被
       告於95年12月8 日以臺菸酒板營銷字第0950004871號函
       同意發給，並給予客戶代號「112027」等情，此有上開
       函文在卷可稽（卷1 第85頁）。又臺灣土地銀行板橋分
       行帳號0000000000000 號為被告為客戶代號「112027」
       所設之虛擬帳號，其實體帳號為000-000-00000-0 號之
       事實，亦有臺灣土地銀行板橋分行97年8 月25日橋存字
       第0970000839號函足考（第115 頁）。另訴外人丁○○
       曾向原告借用「臺北縣淡水鎮○○路○ 段528 號」，借
       用期間自95年12月5 日起至96年12月4 日止之事實，有
       房屋無償借用同意書可佐（第150 頁）。是以，縱令原
       告匯款至上開帳戶，亦屬被告為訴外人御達行設立虛擬
       帳號，被告收受貨款後，即向御達行丁○○出貨，此觀
       諸卷附菸酒發貨通知單影本21份（卷1 第199 頁至第21
       7 頁）、其上載有丁○○名稱之板橋營業處淡水營業所
       當日酒類托運明細表2 紙（卷1 第270 頁至第271 頁）
       自明。
     2.又證人乙○○證稱：「（問：96年5 月23日原告是否有
       向淡水營業所主任訂購1 萬箱啤酒？）沒有，原告不是
       我們的客戶所以我們不能賣貨給他」、「（問：請問訂
       購這1 萬箱啤酒，你是否有交貨2,000 箱啤酒？）我們
       是賣給客戶御達行他的負責人丁○○，御達行再轉賣給
       原告」、「御達行是向被告公司訂購，並匯款至被告公
       司指定戶頭」、「我們每一筆交易都有發票」等語（第
       122 頁至第123 頁），另證人丁○○於本院97年10月15
       日言詞辯論期日到庭證稱：「（問：你有無向原告借用
       淡金路房子，你有無使用過？）因為公賣局跟我說，要
       在淡水領酒，一定要在淡水有地址」等語（第167 頁）
       」。堪認被告辯稱公司僅將酒類商品銷售予持有客戶卡
       之廠商，並會為客戶設定一專屬匯款帳號，且每次出貨
       均有出貨單及發票等情為真。則原告既無客戶卡，又未
       能提出任何發票，自非被告之銷貨對象。至於被告所提
       之各項匯款資料、出貨單，均係以訴外人御達行之名義
       ，顯見先前出貨2 萬1,000 箱啤酒之契約當事人為御達
       行無疑，尚不得以被告曾出貨2 萬1,000 箱啤酒，遽認
       被告應負責出貨其餘8,000 箱啤酒予原告。
  (四)訴外人乙○○96年5 月23日簽立之字據效力不及於被告：
    原告固提出訴外人乙○○簽立之字據，主張該字據內容效力
    應及於被告云云。惟查：
    1.訴外人乙○○無權代理被告公司，已如前述，且觀諸上開
      字據載明：「茲因甲○○向臺灣菸酒股份有限公司淡水營
      業所乙○○主任購買350c.c. 易開罐臺灣啤酒，合計價款
      新臺幣伍佰陸拾萬元整，甲○○已於民國96年5 月23日匯
      入乙○○所指定之帳戶（中國信託板新分行帳號00000000
      0000戶名吳雪玉）詳如匯款單。乙○○同意於民國96年5
      月30日起按每星期貳仟箱分批出貨給甲○○，以上恐口無
      憑，特立此據予甲○○以資憑證。立據人：臺灣菸酒股份
      有限公司淡水營業所主任乙○○」等語（第63頁），其上
      並無任何被告公司印信或職章，且證人乙○○證稱：「這
      與被告公司沒有關係，錢也不是匯到被告公司的戶頭，原
      告還是要求我簽原證五，所以我以本人名字簽，沒有簽公
      司地址」等語（第124 頁），顯見訴外人乙○○上開字據
      係以其個人名義出具，僅加註其當時任職公司職稱，非謂
      其係代理被告公司簽具。
    2.參以訴外人丁○○與乙○○共同簽發面額560 萬元之本票
      予原告（第132 頁），並簽立切結書載明：「有關甲○○
      伍佰陸拾萬元本票說明如下：因96年月23日甲○○匯入吳
      雪玉戶頭伍佰萬元整，隨即轉匯給咕咕水食品有限公司肆
      佰萬元整，其中尚包括丁○○欠甲○○陸拾萬元，合計伍
      佰陸拾萬元整，於96年5 月23日經丁○○指定出貨350c.c
      . 罐裝啤酒給小吳300 箱、給甲○○300 箱，合計共600
      箱……針對尚欠甲○○貨款應全數由丁○○負起償還之責
      任」等語（第130 頁）。益證原告所稱之500 萬元匯款與
      訴外人乙○○簽立之字據，純屬原告、訴外人丁○○、乙○○間複雜之私人債務關係，與原告無涉。
五、從而，原告依契約關係，訴請被告將每罐350c.c. 、每箱24
    罐之易開罐臺灣啤酒8,000 箱交付與原告，為無理由，應予
    駁回。其假執行之聲請因訴之駁回而失所附麗，併駁回之。
六、末按，「法院為終局判決時，應依職權為訴訟費用之裁判。
    」民事訴訟法第87條第1 項定有明文。查本件原告之訴為無
    理由，訴訟費用4 萬6,540 元應由原告負擔。
七、本件判決基礎俱已臻明確，兩造其餘攻防方法及訴訟資料經
    本院審酌後，核與判決不生影響，無逐一論駁之必要，併此
    敘明。
八、據上論結，原告之訴為無理由，依民事訴訟法第78條、第87
    條第1 項，判決如主文。
中    華    民    國    97    年    11    月    28    日
                  民事第二庭  法  官  陳玉曆
以上正本證明與原本無異。
如對本判決上訴，應於判決送達後20日內向本院提出上訴狀。
中    華    民    國    97    年    12    月    2     日
                              書記官  吳華瑋


司法院資訊處製作；財團法人民間司法改革基金會備份。
